【裁判字號】    92,上訴,1431
【裁判日期】    921014
【裁判案由】    違反槍砲彈藥刀械管制條例等
【裁判全文】
臺灣高等法院臺中分院刑事判決            民國九十二年度上訴字第一四三一號
    上  訴  人
    即  被  告  丁○○
右上訴人因槍砲彈藥刀械管制條例等案件，不服臺灣臺中地方法院中華民國九十二年
六月二十三日第一審判決（民國九十二年度訴字第一八七號，起訴案號：臺灣臺中地
方法院檢察署民國九十一年度偵字第一九一八三號，併辦案號：九十二年度偵字第一
九九一號），提起上訴，本院判決如左：
    主      文
原判決關於恐嚇取財未遂部分及執行刑撤銷。
丁○○連續意圖為自己不法之所有，以恐嚇使人將本人之物交付未遂，累犯，處有期
徒刑壹年貳月。
其他上訴駁回。
駁回上訴與撤銷改判部分所處之刑，應執行有期徒刑貳年玖月，併科罰金新台幣拾萬
元，罰金如易服勞役，以新台幣玖佰元即銀圓佰元折算壹日。扣案具有殺傷力之仿
ＢＥＲＥＴＴＡ廠半自動手槍製造之金屬玩具手槍換裝土造金屬槍管改造而成之改造
手槍壹枝（含彈匣貳個，槍枝管制編號0000000000號）及土造子彈玖顆（
均係由外徑約捌點MM之土造金屬彈殼加裝直徑約玖點捌MM之土造金屬彈頭而成之土造
子彈），均沒收。
    事      實
一、丁○○（綽號仔水）前曾有違反槍砲彈藥刀械管制條例、麻醉藥品管理條例等
    前科，於民國（下同）八十四年六月十九日復因偽造有價證券案件，經本院判處
    有三年四月，入獄執行後於八十五年十月八日因縮刑假釋付保護管束出監，並於
    八十六年九月三十日經縮刑假釋期滿且未經撤銷假釋以執行完畢論（後再度因偽
    造有價證券案件，於九十年十月二十二日經原法院判處有期徒刑三年二月，並先
    後於九十一年三月六日、同年五月十六日分別經本院、最高法院駁回上訴而確定
    ，現則因本案在監執行中）。詎猶不知悔改，復於九十一年五月中旬某日，透過
    跳蚤雜誌內頁廣告所刊登之電話號碼，以新台幣(下同)四萬元之代價，與姓名、
    年籍、住居所均不詳約四十歲綽號「阿明」之成年男子談妥購買改造手槍及土造
    子彈之事宜，雙方約定在臺中市○○路旁之中興轉運站交易，丁○○明知自綽號
    「阿明」之成年男子處，所購得之仿ＢＥＲＥＴＴＡ廠半自動手槍製造之金屬玩
    具手槍換裝土造金屬槍管改造而成之改造手槍一枝（含彈匣二個，槍枝管制編號
    0000000000號）及土造子彈十四顆（均係由外徑約八點八ｍｍ之土造
    金屬彈殼加裝直徑約九點八ｍｍ之土造金屬彈頭而成之土造子彈），分別為一機
    械性能良好，可擊發適用子彈，具殺傷力之改造手槍及均可擊發，認均具有殺傷
    力之土造子彈，竟仍基於持有可發射子彈具有殺傷力改造手槍及土造子彈之犯意
    ，將上開改造手槍一枝（含彈匣二個）及土造子彈十四顆同時購入，自斯時起，
    未經許可而持有上開改造手槍一枝（含彈匣二個及土造子彈十四顆。嗣丁○○因
    經濟困難，為謀取得可供花用之財物，乃先於不詳時間以電話向不知情之戊○○
    借用「北屯郵局代號七００、局號0000000、帳號0000000、戶名
    戊○○」之帳戶，以供充為其匯款時使用，隨即基於意圖為自己不法所有之概括
    犯意，於九十一年九月二十七日上午十時許，持前開其持有十四顆具有殺傷力土
    造子彈中之三顆子彈，至位在臺中縣大肚鄉○○村○○路○段一七四號乙○○所
    經營之本原瓦斯廚具行內，向乙○○之妻蔡秀金佯稱欲找乙○○，待乙○○下樓
    後，先佯為泡茶聊天，嗣叫乙○○到戶外，藉出示子彈之方式恐嚇乙○○稱：「
    你先借我三萬元，你如果怕我不還錢，我拿身上三顆子彈給你抵押」等語，並將
    該三顆土造子彈放入乙○○口袋內，復交付由丁○○所寫上記載有「北屯郵局代
    號七○○、局號0000000、帳號0000000、戶名戊○○、三萬」之
    紙條一紙予乙○○，要求乙○○須於當日下午五時以前將該款項匯入指定之帳戶
    內，欲以此方式達到恐嚇取財之目的，乙○○因見子彈致心生恐懼，隨即將土造
    子彈三顆交還丁○○，並收下指示帳款之紙條，丁○○離去後，復接續以五、六
    通電話向乙○○恫稱：如果不匯錢，就要對之開槍等語，更於同日下午一時五十
    分許所撥打之最後一通電話中出言恫稱：「給你五分鐘匯款，再不匯款就要有所
    行動」等語，使乙○○心生畏懼。丁○○復於同日下午二時許承上開概括恐嚇取
    財之犯意，持上開改造手槍一枝置於腰際，前往大肚鄉鄉民代表丙○○（綽號「
    黑達」）位於臺中縣大肚鄉○○路○段十一號之住家兼服務處，欲向丙○○恐嚇
    錢財，適因丙○○前往大陸未在服務處內，丁○○即交付載有「北屯郵局代號七
    ００、局號0000000、帳號0000000、戶名戊○○、五萬」之紙條
    一紙予服務處內之人員曾岳龍，告以：「黑達如果回來，叫他依指定資料匯款五
    萬元」等語，待欲離開時，復亮出腰際所插之改造手槍拿在手上把玩，並向曾岳
    龍恫嚇稱：「如果沒有匯款進去，就等著吃子彈」等詞，使曾岳龍因而心生畏懼
    （曾岳龍於丁○○離開後乃將上情告知丙○○之妻，再由丙○○之妻以電話通知
    人在大陸之丙○○），斯時，適乙○○正打行動電話予丁○○，告以不會匯款可
    至店內拿取現款云云，丁○○隨即前往乙○○上址店內準備索取，旋為埋伏於現
    場之員警當場逮捕，並扣得具有殺傷力之仿ＢＥＲＥＴＴＡ廠半自動手槍製造之
    金屬玩具手槍換裝土造金屬槍管改造而成之改造手槍一枝（含彈匣二個，槍枝管
    制編號0000000000號）及土造子彈十四顆（均係由外徑約八點八ｍｍ
    之土造金屬彈殼加裝直徑約九點八ｍｍ之土造金屬彈頭而成之土造子彈），始均
    未恐嚇取財得逞。
二、案經臺中縣警察局烏日分局報請臺灣臺中地方法院檢察署檢察官偵查起訴及移送
    併辦。
    理      由
一、訊據上訴人即被告（下稱被告）丁○○固坦承有於右揭時、地自綽號「阿明」之
    成年男子處，購得仿ＢＥＲＥＴＴＡ廠半自動手槍製造之金屬玩具手槍換裝土造
    金屬槍管改造而成之改造手槍一枝（含彈匣二個，槍枝管制編號0000000
    000號）及土造子彈十四顆（均係由外徑約八點八ｍｍ之土造金屬彈殼加裝直
    徑約九點八ｍｍ之土造金屬彈頭而成之土造子彈），與自斯時起，未經許可而持
    有上開改造手槍一枝（含彈匣二個）、土造子彈十四顆及在乙○○所經營之瓦斯
    廚具行內曾交付三顆土造子彈予乙○○與曾分別交付記載郵局帳號資料之紙條予
    乙○○、曾岳龍，後並於乙○○所營之瓦斯廚行內為警當場查獲之事實，惟矢口
    否認有何不法所有及恐嚇取財之意圖，並辯稱：「我是要向被害人等借錢，拿子
    彈給乙○○是要充當抵押品，當時氣氛融洽，後來只打了兩通電話給乙○○，不
    是五、六通，目的是要問錢匯進去了沒有，並不是在恐嚇，也沒有說要開槍；去
    丙○○住處時，槍、彈是放置在車上，並沒有帶在身上拿給他們看。我確曾交付
    載有匯款方式之紙條予丙○○，但我目的僅係欲向丙○○、乙○○借錢，並無恐
    嚇之意」等語。然查：（一）、被告所坦認未經許可，持有具有殺傷力之仿ＢＥ
    ＲＥＴＴＡ廠半自動手槍製造之金屬玩具手槍換裝土造金屬槍管改造而成之改造
    手槍一枝（含彈匣二個，槍枝管制編號0000000000號）及土造子彈十
    四顆（均係由外徑約八點八ｍｍ之土造金屬彈殼加裝直徑約九點八ｍｍ之土造金
    屬彈頭而成之土造子彈）部分，有上開改造手槍一枝及土造子彈十四顆扣案足資
    佐證，堪認被告此部分自白與事實相符，足供採信。而該扣案之改造手槍、土造
    子彈等均經送內政部警政署刑事警察局鑑定，其鑑驗結果認為：「一、送鑑貝瑞
    塔改造手槍一枝（槍枝管制編號0000000000），認係由仿ＢＥＲＥＴ
    ＴＡ廠半自動手槍製造之金屬玩具手槍，換裝土造金屬槍管改造而成之改造手槍
    ，機械性能良好，可擊發適用子彈，認具殺傷力。二、送鑑改造子彈十四顆，認
    均係由外徑約八點八ｍｍ之土造金屬彈殼加裝土造金屬彈頭（直徑約九點八ｍｍ
    ）而成之土造子彈，採樣五顆試射，均可擊發，認均具殺傷力」，此有內政部警
    政署刑事警察局九十一年十月二十一日刑鑑字第○九一○二七三○五九號槍彈鑑
    定書一份附卷可憑，是該扣案之改造手槍一枝（含彈匣二個）及土造子彈十四顆
    ，確均具殺傷力無誤。（二）又被告確曾分別以出示子彈、槍枝及言語恐嚇之方
    式，向被害人乙○○、丙○○恐嚇取財之事實業據被害人乙○○於原審審理時到
    庭指訴綦詳，並經證人曾岳龍、丙○○於原審審理時結證屬實。被害人乙○○陳
    稱：「被告交付三顆子彈及一張記載帳戶資料的紙張給我，叫我匯入上面的帳戶
    ，我說子彈用不到，看了會怕，請帶回去。被告並要我於當日下午五時前把錢匯
    入，並連續打了五、六通電話，說如果沒有匯錢，就要對我開槍，我聽了會害怕
    」等語（見原審九十二年一月二十七日訊問筆錄）。證人曾岳龍則結證稱：「被
    告到丙○○服務處時，有拿一張記載帳戶資料的紙條給我，並把放在褲頭的槍枝
    掏出把玩，沒有拿子彈，我與被告並不相識，對他這樣的行為感到害怕，被告要
    求丙○○回國後，要匯款到他指定的帳戶」等語（見原審九十二年五月十九日審
    判筆錄）。另證人丙○○亦證稱：「曾岳龍向我太太說，要我匯五萬元到一個帳
    戶裡，如果不匯，我會有事，待回國後，被告就已經被關了，並沒有依照被告要
    求匯款」等語（見同上筆錄）。綜上諸情，被告佯以借款之名義分別向乙○○、
    曾岳龍出示子彈、手槍之行為，衡情當已足以達到使人心生畏懼之恐嚇程度無誤
    。又槍枝、子彈皆屬違禁物品，未經許可，不得持有，更不得作為交易上融通之
    物，此為一般常識，被告辯稱交付子彈三顆與被害人乙○○持有，係為充作抵押
    以擔保借款，顯與常理不符，委無足採。此外，復有記載「北屯郵局代號七００
    、局號0000000、帳號0000000、戶名戊○○、三萬」、「北屯郵
    局代號七００、局號０○二一三五、帳號0000000、戶名戊○○、五萬」
    字樣之紙張二張附卷可稽（均附於偵查卷內），足認被告上開所辯諸情顯均與事
    實不符，應均係臨訟之砌詞，自無可採。再本件被告均係以匯款之方式要求被害
    人匯款到指定之人頭帳戶內，益見其有為自己不法所有之意圖甚明。至於證人乙○○、丙○○已於原審供證明確，本院認無再予傳訊必要，附此敘明。本件事證
    明確，被告犯行均洵堪認定。
二、按意圖犯罪而無故持有手槍及子彈，固可認係意圖供犯罪而持有，其持有槍、彈
    與犯特定之罪間，有方法結果之牽連關係，應依刑法第五十五條之規定，從一重
    之罪處斷。但如持有之初，並無犯特定之罪之意圖，而係於無故持有行為繼續中
    ，因某種原因之介入，始持以犯罪，其為犯特定之罪而持有之行為，乃原單純持
    有繼續犯之一部分，不容割裂而另論以一意圖供犯罪而持有罪，更不得因其事後
    持以犯罪，而追溯至其原單純持有部分，合併論以一個意圖供犯罪之用而持有罪
    ，故其持有手槍與嗣後所犯特定犯罪之間，並無牽連關係，應分論併罰（最高法
    院九十年度台上字第七四九八號判決意旨參照）。另未經許可持有槍、彈，一經
    持有即成立犯罪，至其持有之繼續行為乃行為之繼續，俟持有行為終了為止，僅
    屬一個持有行為，不得割裂論罪。若以之犯他罪，兩罪間之關係如何，應視開始
    持有之原因為斷。倘意圖犯某罪而持有槍、彈，嗣果以之犯該罪，兩罪間即有方
    法結果之牽連關係，應從一重處斷。如果僅為單純持有，嗣始起意持之犯他罪；
    或意圖犯某罪而持有，卻持之犯他罪，因其持有之初即已成立犯罪，應與另犯之
    他罪分論併罰（最高法院九十年度台上字第六八四號判決意旨參照）。核被告未
    經許可，持有可發射子彈具有殺傷力之改造手槍及具有殺傷力之土造子彈之行為
    ，分別係犯槍砲彈藥刀械管制條例第十一條第四項、第十二條第四項之未經許可
    持有可發射子彈具有殺傷力之改造手槍罪及未經許可，持有土造子彈罪，其以一
    持有行為同時觸犯前開二罪，為想像競合犯，應從一重之未經許可，持有可發射
    子彈具有殺傷力之改造手槍罪處斷。又被告先後以土造子彈、改造手槍恐嚇被害
    人交付財物，所為則係犯刑法第三百四十六條第三項、第一項意圖為自己不法之
    所有，以恐嚇使人將本人之物交付未遂罪。又被告另至臺中縣大肚鄉○○路○段
    十一號丙○○之住家兼服務處內，原欲向綽號「黑達」之丙○○恐嚇錢財，適因
    丙○○前往大陸未在服務處內，丁○○交付所寫上記載有「北屯郵局代號七００
    、局號0000000、帳號0000000、戶名戊○○、五萬」之紙條一紙
    予服務處內之人員曾岳龍，復出言稱：「黑達如果回來，叫他依指定資料匯款新
    臺五萬元」等語，待丁○○欲離開時，即亮出腰際所插之改造手槍拿在手上把玩
    ，並向曾岳龍恫嚇稱：「如果沒有匯款進去，就等著吃子彈」等詞，使曾岳龍因
    而心生畏懼部分之犯行，雖未據公訴人起訴，然該部分之犯罪事實與公訴人起訴
    之對被害人乙○○恐嚇取財之犯罪事實部分，既具有連續犯之裁判上一罪之關係
    ，應為起訴效力所及，自得併予審理。又被告對於被害人乙○○之恐嚇匯款過程
    中曾五至六次以電話聯絡恐嚇，則被告對於被害人乙○○之恐嚇行為，實係利用
    同一機會，在同一時段就同一犯罪構成事實，本於單一犯意接續進行，以實現一
    犯罪構成要件之單一行為，屬接續犯，應以一罪論。再被告先後二次恐嚇取財未
    遂之犯行，時間緊接，所犯係構成要件相同之罪，顯係基於概括犯意反覆為之，
    為連續犯，應依刑法第五十六條之規定論以一恐嚇取財未遂罪，並依法加重其刑
    。另查被告購買上開改造手槍、土造子彈進而持有，係為好玩，不是為了犯罪而
    買，業據其陳明在案（見原審九十二年三月十二日審判筆錄），揆諸前開說明，
    被告所犯未經許可，持有可發射子彈具有殺傷力之改造手槍罪與恐嚇取財未遂罪
    間，犯意個別，並無方法結果之牽連關係，應予分論併罰，公訴意旨認被告所犯
    上開二罪間有方法結果之牽連關係，應從一重之未經許可，持有可發射子彈具有
    殺傷力之改造手槍罪處斷，尚有未洽。末查被告前曾於八十四年六月十九日因偽
    造有價證券案件，經本院判處有期徒刑三年四月，入獄執行後於八十五年十月八
    日因縮刑假釋付保護管束出監，並於八十六年九月三十日經縮刑假釋期滿且未經
    撤銷假釋以執行完畢論，有臺灣高等法院被告全國前案紀錄表一份附卷可憑，被
    告前受有期徒刑執行完畢，於五年以內再犯本件有期徒刑以上之二罪，為累犯，
    應依刑法第四十七條規定，加重其刑（指未經許可，持有可發射子彈具有殺傷力
  之改造手槍罪部分）及遞加重其刑（指連續恐嚇取財未遂罪部分）。惟被告已著
    手於恐嚇取財行為之實施而未遂，應依刑法第二十六條前段規定，減輕其刑，此
    部分其刑同有加重及減輕者，依法先加後減之。
三、原審就恐嚇取財未遂部分對於被告予以論罪科刑，固非無見，惟查系爭帳戶係被
    告向不知情之戊○○借用，並非被告所購買，已據被告於本院審理時供述明確，
    並經證人戊○○到庭證明屬實，被告於警訊所供購買帳戶乙節，核與事實不符，
    不可採信。原審認為系爭帳戶係被告所購買，即有未合，被告上訴否認恐嚇取財
    未遂，指摘原判決此部分不當，雖無足取，然原判決此部分既有上述可議之處，
    即屬無可維持，仍應由本院將原判決此部分及執行刑予以撤銷改判，爰審酌被告
    恐嚇他人財物之犯罪動機、目的均僅為圖得一己之私利，所使用之手段足以引致
    社會大眾人心恐懼，對社會治安所生危害甚及於犯罪後尚未坦承全部犯行態度非
    屬良好等一切情狀，量處如主文第二項所示之刑，以示懲儆。至於扣案記載有「
    北屯郵局代號七○○、局號0000000、帳號0000000、戶名戊○○
    、三萬」、「北屯郵局代號七○○局號0000000、帳號0000000、
    戶名戊○○、五萬」字樣之紙張二張，因均已由被告交付與被害人，已非屬被告
    所有之物，又非屬違禁物，核與沒收之要件不符，爰均不予宣告沒收（最高法院
    五十年台上字第一九五○號判例意旨參照），併此敘明。
四、原審就持有改造手槍部分，適用槍砲彈藥刀械管制條例第十一條第四項、第十二
    條第四項，刑法第十一條前段、第五十五條、第四十七條、第四十二條第二項、
    第三十八條第一項第一款，罰金罰鍰提高標準條例第二條之規定，審酌被告平日
    之素行不良、被告持有具殺傷力之改造手槍及土造子彈之動機因一時之好奇、持
    有改造手槍及土造子彈之數量，對社會治安所生危害之程度甚鉅，以及犯後坦承
    此部分犯行等一切情狀，量處有期徒刑壹年拾月，併科罰金新臺幣拾萬元，及就
    併科罰金部分諭知易服勞役之折算標準。扣案具有殺傷力之仿ＢＥＲＥＴＴＡ廠
    半自動手槍製造之改造手槍一枝（含彈匣二個，槍枝管制編號00000000
    00號）及子彈九顆（均係由外徑約八點八ｍｍ之土造金屬彈殼加裝直徑約九點
    八ｍｍ之金屬彈頭而成之土造子彈），均屬違禁物，應依刑法第三十八條第一項
    第一款之規定宣告沒收。至原扣案之另五顆土造子彈，業經鑑驗機關試射後，僅
    剩餘彈殼，而失其子彈之結構及性能，因不具殺傷力，堪認已非屬違禁物，故毋
    庸為沒收之諭知，附此敘明。原審此部分之認事、用法及量刑，並無不當，被告
    上訴意旨認為原審量刑過重，指摘原判決此部分不當，為無理由，應予駁回。
五、上開二罪，犯意個別，應予分論併罰，駁回上訴與撤銷改判部分所處之刑，應執
    行有期徒刑貳年玖月，併科罰金新臺幣拾萬元，罰金如易服勞役，以新臺幣玖佰
    元即銀圓佰元折算壹日，扣案具有殺傷力之仿ＢＥＲＥＴＴＡ廠半自動手槍製
    造之金屬玩具手槍換裝土造金屬槍管改造而成之改造手槍壹枝（含彈匣貳個，槍
    枝管制編號0000000000號）及土造子彈玖顆（均係由外徑約捌點捌ｍ
    ｍ之土造金屬彈殼加裝直徑約玖點捌ｍｍ之土造金屬彈頭而成之土造子彈），均
    沒收。
六、據上論斷，應依刑事訴訟法第三百六十九條第一項前段、第三百六十四條、第二
    百九十九條第一項前段、第三百六十八條、刑法第五十六條、第三百四十六條第
    一項、第三項、第二十六條前段、第四十七條、第四十二條第二項、第五十一條
    第五款、第三十八條第一項第一款，罰金罰鍰提高標準條例第一條前段，第二條
    ，判決如主文。
本案經檢察官甲○○到庭執行職務。
中      華      民      國      九十二  年      十      月      十四    日
                                臺灣高等法院臺中分院刑事第九庭
                                      審判長法  官  陳  筱  珮
                                            法  官  趙  春  碧
                                            法  官  吳  重  政
右正本證明與原本無異。
一、關於恐嚇取財未遂部分，不得上訴。
二、關於持有改造手槍部分，得上訴。
如不服本判決應於收受送達後十日內向本院提出上訴書狀，其未敘述上訴之理由者並
得於提起上訴後十日內向本院補提理由書（均須按他造當事人之人數附繕本）。
                                            書記官  林  育  德
中      華      民      國      九十二  年      十      月      十六    日
附錄：
槍砲彈藥刀械管制條例第十一條第四項
未經許可，持有、寄藏或意圖販賣而陳列第一項所列槍砲者，處一年以上七年以下有
期徒刑，併科新臺幣七百萬元以下罰金。
槍砲彈藥刀械管制條例第十二條第四項
未經許可，持有、寄藏或意圖販賣而陳列子彈者，處五年以下有期徒刑，併科新臺幣
三百萬元以下罰金。
刑法第三百四十六條第一項、第三項
意圖為自己或第三人不法之所有，以恐嚇使人將本人或第三人之物交付者，處六月以
上五年以下有期徒刑，得併科一千元以下罰金。前二項之未遂犯罰之。
                                                                        Ａ


司法院資訊處製作；財團法人民間司法改革基金會備份。
